【裁判字號】    97,消債更,190
【裁判日期】    971225
【裁判案由】    聲請更生程序
【裁判全文】
臺灣苗栗地方法院民事裁定           97年度消債更字第190號
聲請人  即
債  務  人  甲○○
                        弄6號.
代  理  人  陳盈壽律師
上列當事人因消費者債務清理事件聲請更生，本院裁定如下：
    主  文
聲請駁回。
聲請費用由聲請人負擔。
    理  由
一、按債務人與金融機構協商成立者，不得聲請更生或清算，但
    因不可歸責於己之事由，致履行顯有重大困難者，不在此限
    。本條例施行前，債務人依金融主管機關協調成立之中華民
    國銀行公會會員辦理消費金融案件無擔保債務協商機制與金
    融機構成立之協商，準用前項之規定，消費者債務清理條例
    第151 條第5 項、第6 項分別定有明文。
二、本件聲請人聲請更生意旨略以：其有不能清償債務情事，前
    已提出債權人清冊，以書面向最大債權金融機構即中國信託
    商業銀行股份有限公司（下稱中國信託銀行）請求共同協商
    債務清償方案，每月應清償新臺幣（下同）24,567元，惟因
    聲請人每月薪資約為30,000元，扣除應還款項即無法維持最
    低生活。又聲請人之弟原與聲請人同住，共同分擔家中支出
    ，嗣聲請人之弟搬走，家中支出皆由聲請人負擔致其毀諾，
    且其無擔保或無優先權之債務總額未逾新臺幣1,200 萬元，
    亦且未經法院裁定開始清算程序或破產宣告，爰向本院聲請
    更生等語。
三、查聲請人於本件更生聲請前，已於民國95年5 月20日與金融
    機構協商成立，約定自95年6 月起，分100 期，利率9.88％
    ，每月償還24,567元，而聲請人自95年6 月起原按期繳納，
    至97年4 月即起未繳納，97年5 月26日判定毀諾並通知各債
    權人等情，此有聲請人之最大債權債權人中國信託銀行提出
    之陳報狀及協議書暨無擔保債務還款計劃（卷第109 、111
    頁）附卷可參。按債務人與金融機構協商成立者，除非因不
    可歸責於己之事由，致履行顯有重大困難，否則不得聲請更
    生或清算，消費者債務清理條例第151 條第5 項規定意旨甚
    明。是本件應先探究債務人之毀諾，是否符合本條例第151
    條第5項 但書「因不可歸責於己之事由，致履行顯有重大困
    難」之規定，而得聲請更生。
四、經查，聲請人任職之苗栗縣竹南鎮公所所提之聲請人收入情
    形清冊（卷第130-131 頁）所載，聲請人之薪資收入於協商
    成立後之履行期間或於毀諾之後，僅有正常之些微起伏，無
    顯著減少情形，是聲請人並無薪資減少致毀諾情事堪可認定
    ，又聲請人自95年9 月起至97年9 月，每月薪資均在40,000
    元以上，倘包括獎金、加班費、夜點費及補助費在內，上開
    期間內總收入為1,378,606 元，平均每月收入則高達55,144
    元；若依聲請人95、96年度所得稅各類所得資料清單（卷第
    24-25 頁）所示，其2 年總收入為1,214,626 元，平均每月
    收入亦高達50,609元。然聲請人於聲請狀竟陳稱每月薪資僅
    30,000元左右（卷第6 頁），復於財產收入狀況說明書（卷
    第82頁）填載95年9 月1 日至97年9 月30日每月薪資30,303
    元，總計收入727,272 元（25個月應為757,575 元，聲請人
    誤算為24個月），經核，其所填載之30,303元，僅係每月基
    本薪資32,385元扣除勞健保2,082 元後之金額，並未將每月
    之清潔獎金、加班費、夜點費及年終工作獎金、考績獎金計
    入，顯見聲請人關於其財產狀況所填載內容均有不實，有隱
    匿財產之嫌；且聲請人復於財產及收入狀況說明書終將每月
    勞健保費用2,082 元列入必要支出（卷第82頁），惟其所列
    薪資30,303元業已將該費用扣除，此觀聲請人所提之員工薪
    資表（卷第51頁）自明，益證聲請人有意隱瞞其實際收入狀
    況，況聲請人每月尚領有4,000 元之殘障補助費，是聲請人
    稱每月收入30,000元扣除協商金額24,567元後無法維持最低
    基本生活等語，並非事實，並不可採。至聲請人陳稱其原與
    弟弟同住，共同分擔家中支出，嗣弟弟搬走，由聲請人負擔
    全部家庭支出致毀諾等語，惟聲請人自陳其弟係於2 年前搬
    出同住之處所（卷第79頁），而聲請人係於97年4 月未再繳
    款而毀諾，已如前述，可知聲請人自其弟搬出後仍依協商繳
    款約17期，是縱聲請人所稱因其弟搬出而增加必要支出等情
    為真，亦可認聲請人之弟搬出對聲請人履約並無顯著影響，
    是聲請人所稱，尚難採信。堪認聲請人在清償期間並無收入
    或收益不如預期，致該方案履行困難甚或履行不能之情形可
    言。何況債權銀行已經提供180 期，零利率之「個別協商一
    致性」清償方案，此有中國信託商業銀行股份有限公司97年
    12月1 日陳報狀可憑，聲請人依照上開方案協商清償即可減
    輕清償壓力，因此亦難認定聲請人有不能清償之虞。
五、綜上各情，聲請人顯無不可歸責於己之事由，致履行顯有重
    大困難之情事，從而其更生之聲請既違背消費者債務清理條
    例第151 條第5 、6 項之規定，且上開欠缺又屬無從補正，
    自應駁回其更生之聲請。
中    華    民    國    97    年    12    月    25    日
                  民事庭法  官  張珈禎
以上正本係照原本作成。
如不服本裁定應於送達後10日內向本院提出抗告狀，並繳納抗告
費新臺幣1,000元。
                        書記官  古紹霖
中    華    民    國    97    年    12    月    25    日


司法院資訊處製作；財團法人民間司法改革基金會備份。
